【裁判字號】    95,易,474
【裁判日期】    950704
【裁判案由】    詐欺
【裁判全文】
臺灣桃園地方法院刑事判決               95年度易字第474號
公  訴  人  臺灣桃園地方法院檢察署檢察官
被      告  甲○○
上列被告因詐欺案件，經檢察官提起公訴（94年度偵字第4691號
），本院判決如下：
    主  文
甲○○無罪。
    理  由
一、公訴意旨略以：被告甲○○為告訴人乙○○之子，明知告訴
    人購買車號五一六二－FS號之自用小客車僅以其為登記名義
    人，實際上持有使用人及繳付車款之所有權人均係告訴人，
    竟趁告訴人將車輛送至桃園縣桃園市○○路○段一○一號順
    益汽車股份有限公司（下稱順益公司）桃園廠修理之際，意
    圖為自己不法之所有，於民國九十四年一月七日下午一時二
    十分許，與不知情之車神中古車行員工「楊綠村」之成年男
    子，前往上址，佯稱自己為該車之實際所有權人及使用人，
    且該車不需修理要取回云云，使順益公司桃園廠廠長黃全彬
    誤信被告有使用支配上揭車輛之權利，而陷於錯誤將該車交
    付被告。而被告取得該車後，旋於同日將該車以新台幣（下
    同）二十六萬元，出售予不知情之車神中古車行負責人李詩
    源，得款除繳付剩餘車款十六萬一千九百十七元外，餘則全
    數償還自己其餘債務。嗣告訴人前往順益公司桃園廠取車時
    ，發覺車輛已遭被告取走而查悉上情。因認被告涉有刑法第
    三百三十九條第一項之詐欺取財罪嫌等語。
二、按犯罪事實應依證據認定之，無證據不得認定犯罪事實；不
    能證明被告犯罪者，應諭知無罪之判決，刑事訴訟法第一百
    五十四條第二項、第三百零一條第一項分別定有明文。次按
    認定被告有罪之事實，應憑證據，如未能發現相當之證據，
    或證據不足以證明，自不能以推測或擬制之方法，以為裁判
    之基礎；且認定犯罪事實所憑之證據，其為訴訟上之證明，
    須達於通常一般人均不致有所懷疑，而得確信其為真實之程
    度者，始得據為有罪之認定，倘其證明尚未達到此一程度而
    有合理之懷疑存在時，尚難為有罪之認定基礎；苟積極證據
    不足以為不利於被告事實之認定，即應為有利於被告之認定
    ，更不必有何有利之證據（最高法院三十年度上字第八一六
    號、四十年度台上字第八六號、七十六年度台上字第四九八
    六號判例參照）。且刑法第三百三十九條第一項詐欺罪之成
    立，以意圖為自己或第三人不法之所有，以詐術使人將本人
    或第三人之物交付為要件，最高法院四十六年度台上字第二
    ○六號亦著有判例可稽，故如行為人主觀上並無為自己或第
    三人不法所有之意圖，自不構成前述詐欺罪。
三、公訴人認被告涉有前揭犯行，無非以被告之供述、告訴人之
    指述及證人黃全彬、李詩源、戊○○等人之證述，暨被告相
    關帳戶之往來明細資料為其所憑，惟訊據被告則堅決否認上
    揭犯行，辯稱：系爭車輛係告訴人以分期付款之方式為伊購
    得，並登記在伊名下，頭期款雖由告訴人支付，但餘額之分
    期款項，則由伊與其越南籍配偶丁○○○以每月薪水給付，
    故系爭車輛確為伊所有，從而伊出售該車，並未觸犯詐欺取
    財罪等語。
四、經查：
（一）按被告以外之人於審判外之言詞或書面陳述，除法律有規
      定者外，不得作為證據，刑事訴訟法第一百五十九條第一
      項固定有明文。惟被告以外之人於審判外之陳述，雖不符
      同法第一百五十九條之一至之四之規定，而經當事人於審
      判程序同意作為證據，法院審酌該言詞陳述或書面陳述作
      成時之情況，認為適當者，亦得為證據，同法第一百五十
      九條之五第一項規定甚明。查本件證人曹文貴（即出售本
      件自用小客車予被告、告訴人之業務員）、李詩源、黃全
      彬於檢察事務官訊問時所為之陳述，均屬被告以外之人在
      審判外之陳述而屬傳聞證據，且不符刑事訴訟法第一百五
      十九條之三之規定，惟檢察官及被告就上開審判外之陳述
      ，於本院審理時均陳明同意引用為證據，而本院審酌渠等
      於陳述作成時之情況，核無違法取證之瑕疵，亦認為以之
      作為證據為適當，依上開規定，上開證人前述審判外之陳
      述，得為證據，合先敘明。
（二）被告與越南籍配偶丁○○○係於九十二年九月十五日結婚
      ，丁○○○並於同年十月三日由越南來臺，與被告及告訴
      人、戊○○夫妻共同居住在桃園縣桃園市○○路二六之一
      號四樓，在被告及丁○○○結婚前，由告訴人偕同被告於
      九十二年八月二十九日前往桃園縣桃園市○○路○段一○
      一號之順益公司向當時任職於該公司之業務員曹文貴以分
      期付款之方式購得車號五一六二－FS號之自用小客車，並
      登記於被告之名下，頭期款由告訴人支付，餘額則自同年
      九月一日起，以每月二萬一千零七十八元（其中數期之分
      期款為二萬一千零九十三元）給付予貸款之台新國際商業
      銀行（下稱台新銀行），嗣於九十三年十二月三日被告及
      丁○○○搬離上開住處，迄於九十四年一月七日被告將該
      車以二十六萬元之代價出售予車神中古車行之負責人李詩
      源，而前述向台新銀行貸款之餘額十六萬一千九百十七元
      （本金十六萬一千六百十一元，利息三百零六元），亦於
      同日清償完畢等情，業據被告供述在卷，並經告訴人、證
      人丁○○○及證人曹文貴、李詩源分別於本院審理時及檢
      察事務官訊問時證述綦詳，且有桃園縣桃園市戶政事務所
      函、發票、台新銀行帳戶還款明細查詢畫面資料及汽車買
      賣合約書各一份在卷可稽（見偵卷第九五、一○、二六至
      三○頁），此部分事實，堪可認定。
（三）告訴人固具結證稱前開自用小客車係因其與其現任配偶戊○○信用破產，始登記在被告之名下，惟該車始終均由其
      使用，分期之貸款亦由其與戊○○繳納，故該車所有權人
      為其本人等語（見本院九十五年六月二十日審判筆錄），
      而證人戊○○亦具結證述上情在卷（見同上審判筆錄），
      然證人曹文貴於檢察事務官訊問時證稱：當時是告訴人先
      來問車的事情，稱要買車給兒子（即被告），第二次告訴
      人帶被告來，告訴人稱要買車給被告，頭期款是告訴人出
      的，告訴人及被告買的是已領牌之新古車等語詳實（見偵
      卷第四三頁），故本件自用小客車是否確為告訴人單純借
      用被告之名義登記為所有人一節，尚非無疑。況前開車輛
      既登記所有人為被告，此有卷附車籍資料一紙為證（見偵
      卷第一五頁），且告訴人於購車時，亦向曹文貴表明係購
      車給被告，則不論車款由何人支付，或該車是由何人使用
      ，被告主觀上認為該車為其所有，亦符情理。且由告訴人
      具結證述：「戊○○與丁○○○在九十三年十二月一日有
      陪同一位臺灣男子去越南娶新娘，但戊○○沒有跟我說，
      我當天回到家，一直等到第二天凌晨三、四點都沒有見到
      人，在第二天白天八點多才從丙○○（即被告之生母）得
      知她去越南，到下午一點多才聯絡到戊○○，我很生氣，
      請她趕快回來，在九十四年十二月三日戊○○回臺的時候
      ，我去接機，但是被告有向親友說，我會打戊○○，甚至
      還報警，要把我趕出大仁路，說房子登記在他名下，但警
      察有說縱使房子是被告出錢買的，也無權利趕我，然後被
      告就很生氣，還要叫拖車公司把車（按即本件自用小客車
      ）拖走，被我發現，然後我就坐在車上，並發動引擎，警
      員與拖車人員就離開了．．．」（見本院卷第四九頁）等
      情觀之，苟被告如非認為本件自小客車為其所有，豈有可
      能在與其父即告訴人發生爭執後，自行聯絡拖車欲將該車
      拖走，更甚者，經本院質以被告為何要將該車拖走等語，
      告訴人回稱：「被告堅持說，車子登記在他名下就是他的
      」等語（見本院卷第五三頁），足見被告主觀上確係認為
      本件自用小客車既登記為其所有，則其自有使用、收益、
      處分之權利。
（四）至於本件車輛之分期款項究由何人繳納，告訴人及證人戊○○於本院審理時均證稱由其二人負擔，惟被告與其配偶
      丁○○○亦說明其二人在與告訴人夫妻同居期間（除前二
      、三個月無工作收入外），每月均委由丁○○○將二人領
      取之薪水交由戊○○繳納房貸及車貸等情在卷（見同上審
      判筆錄），衡諸被告及丁○○○與告訴人夫妻同居期間年
      餘，除前二、三個月被告夫妻無工作收入，自無法苛求被
      告夫妻須按月繳交生活費用予告訴人夫妻，但於被告夫妻
      皆有工作收入後，依照國人一般之生活習慣，身為晚輩之
      被告夫妻，大多皆會按月給付生活費用予同居之長輩。再
      參酌被告夫妻及告訴人夫妻同居之桃園縣桃園市○○路二
      六之一號四樓，之前亦係登記在被告之名下，此有土地及
      建物登記謄本各一份為證（見偵卷第一五一至一五三頁）
      ，而證人戊○○亦具結證稱：伊曾向丁○○○說，伊之薪
      水負擔前開房貸及車貸頗為吃力，伊無親生子女，將來上
      開房地及本件自用小客車也會是被告夫妻的等語屬實（見
      本院卷第五五頁），況再依告訴人及戊○○於本院審理時
      之證述可知，其二人之經濟狀況亦非甚佳（詳同上審判筆
      錄），故如在被告夫妻之經濟狀況許可下，理應會要求其
      二人負擔相關費用，從而告訴人夫妻既已將前開房地及
      本件自用小客車登記在被告名下，則俟被告夫妻有收入後
      ，由被告夫妻負擔部分房貸及車貸，洵屬情理之常。準此
      ，告訴人及證人戊○○所稱本件自用小客車之分期貸款，
      全部均由其夫妻二人所繳納一節，尚非全然可信。
（五）其次，縱使本件車輛之分期貸款係由告訴人夫妻所繳納，
      惟被告既已確信該車為其所有，則其嗣後出售該車之行為
      ，顯無為自己不法所有之意圖，核與詐欺取財罪之構成要
      件有間，自難以該罪相繩。
五、綜上所述，本件被告出售系爭車輛時，主觀上既認知該車為
    其所有，則其出售該車之行為，即難認與詐欺取財罪之構成
    要件相符。被告與告訴人間就本件車輛之出資多寡，純屬民
    事糾葛，宜由被告及告訴人循民事途徑解決紛爭。此外，復
    查無其他積極證據足認被告有公訴人所指之犯行，自應諭知
    被告無罪之判決。
據上論斷，應依刑事訴訟法第三百零一條第一項，判決如主文。
本案經檢察官楊挺宏到庭執行職務。
中    華    民    國    95    年    7     月    4     日
                  刑事第八庭  審判長法  官  曾家貽
                                    法  官  陳彥宏
                                    法  官  吳為平
以上正本證明與原本無異。
如不服本判決，應於送達後十日內，向本院提出上訴狀。
                                    書記官  江惠婷
中    華    民    國    95    年    7     月    5     日


司法院資訊處製作；財團法人民間司法改革基金會備份。
